最高法院民事判決　　　　　　　　　　　　　　　　八十七年度台上字第一九四號
　　上　訴　人　伯勗股份有限公司
　　法定代理人　蘇進坤
　　被 上訴 人　內政部警政署保安警察第五總隊
　　法定代理人　何海杰
右當事人間請求損害賠償事件，上訴人對於中華民國八十六年三月二十四日臺灣高等
法院高雄分院第二審判決（八十六年度上字第四八號），提起上訴，本院判決如左：
    主  文
上訴駁回。
第三審訴訟費用由上訴人負擔。
    理  由
本件上訴人主張：伊於民國八十四年十一月二十八日承製被上訴人八十五年度員警夏
季短袖及長袖警便服，男警各四千三百十六套，女警各五十五套，布料由被上訴人提
供，價金為新台幣（下同）二百四十五萬六千五百零二元。嗣伊發現被上訴人送來之
布料規格不符，且有油污等瑕疵，乃予拒收，經兩造於八十五年四月十六日協議，伊
於三日內往提布料，但提領時每疋布料剪二小塊，兩造各持一小塊，作為存證，並抽
驗三十分之一布疋，檢查疵點。伊於同年月二十三日往提布料，要求每疋布料剪一尺
以供檢驗，否則製成交貨時免驗布料，為被上訴人所拒而無法提領。被上訴人再於八
十五年四月二十七日通知伊於三日內前往提領布料，為伊所拒，被上訴人乃於八十五
年五月十六日取消合約。被上訴人提供與規格不符之布料，亦不交付檢驗單，而要求
伊製成品之布料需與規格相符，顯係故意詐欺伊，其取消合約即屬不合法。伊依民法
第九十二條第一項前段之規定，於八十五年五月三十日以存證信函，撤銷投標、承製
、協調之意思表示；又被上訴人違約將該布料交付他人承製，已屬給付不能，故於上
開存證函備位主張為解除契約之意思表示，系爭契約不論係撤銷意思表示或解除契約
，皆已溯及消滅，依契約之約定及不當得利之法律關係，請求被上訴人返還保證金五
十萬元，並賠償伊之損害二百零九萬二千八百三十四元，合計二百五十九萬二千八百
三十四元等情。求為命被上訴人如數給付，並加付法定遲延利息之判決。
被上訴人則以：系爭契約係屬承攬關係，工作之瑕疵苟因定作人所供給材料之性質而
生者，定作人自無瑕疵擔保請求權，材料規格並不在本件契約約定之條件內，且伊提
供之布料亦經檢驗合格，上訴人要求伊附檢驗報告而拒絕依約提領布料，伊已解除契
約，上訴人嗣後主張撤銷意思表示及給付不能解除契約，請求返還保證金及損害賠償
，即屬無據等語，資為抗辯。
原審斟酌全辯論意旨及調查證據之結果，以：上訴人主張伊承製被上訴人夏季短袖及
長袖警便服，已繳納五十萬元履約保證金，因兩造對布料規格及檢驗方式發生爭執，
伊乃拒絕提領布料，被上訴人即解除契約等事實，業據上訴人提出合約書、投標須知
、被上訴人八十五年四月十九日警保五後字第一五六五號函及函附之協調會議與布料
規格、八十五年四月二十七日警保五後字第一七○六號函、八十五年五月十六日警保
五後字第一九五二號函為證，復為被上訴人所不爭執，堪信為真實。次查合約書第十
條約定：本案之投標須知，製作規格，開標紀錄表等文件，均為合約條款之一部份，
具有契約效力。而投標須知第十二條約定：得標廠商應於得標訂約時指定送交布料處
所並於接到本總隊（即被上訴人）通知提領布料後三日內向本總隊提領布料，得標廠
商不得藉故拖延，如有不提領情事，即取消合約並沒收履約保證金，廠商不得異議等
語，是該取消合約並沒收履約保證金之約定，應認係兩造間保留解除權之特別約定。
又兩造於八十四年四月十六日就提領布料爭議所舉行之協調會議，其結論：「(一)本總
隊函知貴公司布料成份、規格，貴公司接到公文後三日內，由負責人或全權代理人前
來本總隊辦理提領手續，逾期未前來提領布料，以違約論。……(三)由本總隊派員派車
會同貴公司提領人員，將布料運送至貴公司指定地點，請貴公司負責人或全權代理人
在場」。有上訴人公司監察人呂天償簽名之「八十五年度夏服加工承製廠商提領布料
協調會議紀錄」可稽，足證提領布料之手續，係由上訴人於得標訂約時先行指定被上
訴人送交布料之場所，嗣上訴人於接到被上訴人通知提領布料之公文後三日內，應先
至被上訴人處辦理提領布料手續，被上訴人再派員、派車會同上訴人將布料運至上訴
人指定地點，由上訴人在場收受。故上訴人受通知，未先至被上訴人處辦理提領布料
手續，則被上訴人即無從將布料運至指定處所，從而上訴人主張其無至被上訴人處提
領布料之義務，本件係因被上訴人未將該布料送達，致伊無法受領系爭布料云云，自
屬無據。至兩造八十五年四月十六日之協議，僅約定由被上訴人函知上訴人布料成份
、規格，上訴人於收到公文後三日內，由負責人前來辦理提領布料手續，逾期未前來
提領布料以違約論；布料上車前每疋布料各剪二小塊分由兩造各持一份，作為存證。
並無每疋布料剪一尺以供檢驗，否則工作完成交付貨品時免驗布料，更無被上訴人應
交付上訴人布料檢驗報告之約定，詎被上訴人於八十五年四月十九日通知上訴人於收
到該函三日內前往被上訴人處提領布料，並附協調會議紀錄與布料規格，而上訴人於
八十五年四月二十一日收到該函，於同年月二十三日前往提領布料時竟以被上訴人未
將每疋布料剪一尺供檢驗及未提供檢驗報告而拒絕提領布料，即無理由。被上訴人乃
於八十五年四月二十七日再通知上訴人於三日內前往辦理提領布料手續，上訴人仍未
前往辦理，被上訴人遂於八十五年五月十六日依系爭合約投標須知第十二條第一項之
約定，向上訴人為取消合約並沒收五十萬元保證金之意思表示，該意思表示於八十五
年五月十八日到達上訴人，系爭合約因而解除，並溯及於訂約時失其效力，被上訴人
已無交付布料與上訴人之義務，自不負給付不能之責任。況系爭合約及所附之投標須
知並無布料規格之約定，亦未約定被上訴人應交付布料檢驗單，上訴人主張被上訴人
所提供之布料規格不符及未交付檢驗單，工作完成後須依投標須知第十三條之約定驗
收，被上訴人有以詐術使上訴人陷於錯誤而為投標之意思表示云云，即不足採信。且
上訴人於被上訴人解除合約後，始主張因受詐欺而撤銷意思表示或被上訴人給付不能
而解除合約，亦不生撤銷意思表示或解除合約之效力。上訴人另主張，被上訴人係於
八十五年五月十六日始發函解除合約，但上訴人於同年月三日即前往被上訴人處洽詢
提領布料之事宜，故縱如被上訴人主張上訴人遲延給付，但該遲延之情形既在被上訴
人行使解除權之前補正，則被上訴人之解除權已喪失云云。然此項主張不惟為被上訴
人所否認，參以上訴人致被上訴人之「緊急通知」、「通知」，存證信函及八十五年
五月三十日之解約存證信函中均未提及上訴人曾於八十五年五月三日派員至被上訴人
處欲提領布料之事；又縱如上訴人所主張，其於八十五年五月三日曾前往被上訴人處
「洽詢提領布料之事宜」，亦難認係依約提領布料，上訴人主張即不足採。從而，上
訴人請求被上訴人返還五十萬元之履約保證金及賠償二百零九萬二千八百三十四元之
損害，暨法定遲延利息，即屬無據。並說明上訴人其餘攻擊方法，不予審酌之理由。
因而維持第一審所為上訴人敗訴之判決，駁回上訴人之上訴，經核於法並無違誤。上
訴論旨，係就原審取捨證據、認定事實及解釋契約之職權行使，指摘原判決不當，求
予廢棄，非有理由。
據上論結，本件上訴為無理由，依民事訴訟法第四百八十一條、第四百四十九條第一
項、第七十八條，判決如主文。
中      華      民      國    八十七    年     二       月      六      日
                              最高法院民事第一庭
                                  審判長法官  李  錦  豐
                                        法官  楊  鼎  章
                                        法官  李  慧  兒
                                        法官  蘇  茂  秋
                                        法官  蘇  達  志
      右正本證明與原本無異
                                              書  記  官
中      華      民      國    八十七    年     二       月     十三
